臺灣臺南地方法院刑事判決
109年度交訴字第63號
公  訴  人  臺灣臺南地方檢察署檢察官
被      告  林孟龍


上列被告因公共危險等案件，經檢察官提起公訴（109年度偵字
第4129號），被告於準備程序進行中，就被訴事實為有罪之陳述
，本院改行簡式審判程序審理，判決如下：
    主  文
林孟龍犯肇事致人傷害逃逸罪，處有期徒刑玖月。緩刑參年，緩
刑期間付保護管束，並應於緩刑期間內接受法治教育貳場次，及
應於判決確定之日起貳年內，向執行檢察官指定之政府機關、政
府機構、行政法人、社區或其他符合公益目的之機構或團體，提
供陸拾小時之義務勞務。
    事  實
一、林孟龍於民國109年2月9日6時6分許，駕駛車牌號碼0000-00
    號自小客車，自臺南市○區○○路000號前停車格往西方向起步
    駛出，本應遵守車輛不得跨越禁止變換車道之雙白實線，及
    不得跨越雙黃線迴轉之規定，且於迴轉時須注意後方有無來
    車，以隨時採取必要之安全措施，而依當時天候晴、晨光、
    柏油路面乾燥、無缺陷及障礙物、視距良好等情狀，並無不
    能注意之情事，竟疏未注意即跨越雙白實線起駛，並在該處
    違規跨越雙黃線迴轉，適有宋佩慈騎乘車牌號碼000-000號
    重型機車，沿開元路由東往西方向行駛，行經上開地點時，
    突為林孟龍所駕駛之車輛衝撞，致宋佩慈人車倒地，並受有
    頭部外傷併頭皮血腫、右側肢體鈍挫傷等傷害（過失傷害部
    分經撤回告訴，另為不受理判決）。林孟龍於肇事後，竟未
    為救護或其他必要之處理，復未停留於現場等候員警處理，
    即另基於肇事逃逸之犯意，駕駛上開車輛逃離現場。嗣經宋
    佩慈報案，警方依車牌號碼0000-00號查得案發時之駕駛為
    林孟龍，而循線查悉上情。
二、案經臺南市政府警察局第五分局移送臺灣臺南地方檢察署檢
    察官偵查起訴。
    理  由
一、本件被告所犯為死刑、無期徒刑、最輕本刑為3年以上有期
    徒刑以外之罪，亦非屬高等法院管轄之第一審案件，其於準
    備程序進行中，先就被訴事實為有罪之陳述，經法官告知簡
    式審判程序之旨，並聽取公訴檢察官之意見後，依刑事訴訟
    法第273條之1第1項、第273條之2等規定，裁定進行簡式審
    判程序，且不受同法第159條第1項、第161條之2、第161條
    之3、第163條之1及第164條至第170條所規定證據能力認定
    及調查方式之限制，合先敘明。
二、上開肇事逃逸犯罪事實，業據被告於本院審理時坦承不諱，
    並有告訴人宋佩慈於警詢、偵訊時之指述（警卷第11至13頁
    ，偵卷第24頁）、國立成功大學醫學院附設醫院109年2月9
    日中文診斷證明書（警卷第15頁）、車輛詳細資料報表（警
    卷第19頁）、證號查詢汽車駕駛人（警卷第23頁）、道路交
    通事故現場圖、道路交通事故調查報告表㈠、㈡（警卷第31至
    35頁）、現場暨車損照片24張（警卷第37至59頁）、監視器
    錄影畫面翻拍照片10張（警卷第61至65頁）、臺南市政府警
    察局第五分局交通分隊疑似道路交通事故肇事逃逸追查表（
    警卷第17頁）、臺南市車輛行車事故鑑定委員會109年7月15
    日南市交鑑字第1090845887號函暨南鑑0000000案鑑定意見
    書（本院卷第27至30頁）在卷可稽，堪認被告自白與事實相
    符，而得採信。再觀諸上開現場圖、現場暨車損照片及監視
    器錄影畫面翻拍照片所示，可知被告駕駛自小客車，路邊起
    駛先違規跨越禁止行車變換車道之雙白實線，再違規跨越雙
    黃線迴轉，且於迴轉時未注意告訴人自後方騎乘機車而來，
    告訴人所騎乘機車車頭與被告所駕駛之自小客車左前車頭碰
    撞，告訴人旋人車倒地，此時前後方無其他車輛，碰撞後被
    告車輛前保險桿有明顯撞擊破裂痕跡等節，足見兩車確實發
    生撞擊，且係因被告上開違規跨越車道行駛、迴轉等行為所
    致，又當時撞擊力道非輕、撞擊位置於被告車輛左前車頭，
    其當無不知之理。是依當時之情狀，被告應知悉機車駕駛會
    因此車禍事故受到傷害，其應負有即時救護及事故後在場之
    義務，卻未對告訴人施以救護措施或報警處理，亦未等候執
    法人員到場處理，也未留下聯繫方式，即逕行駕駛上開自小
    客車逃離現場，足認被告主觀上顯有肇事逃逸之認識與決意
    ，客觀上亦有逃離事故現場之行為至明。是本案事證明確，
    被告上開肇事逃逸犯行堪以認定，應依法論科。
三、論罪科刑：
  ㈠核被告所為，係犯刑法第185條之4之肇事致人傷害逃逸罪。
    至司法院釋字第777號解釋意旨固謂：非因駕駛人之故意或
    過失所致事故之情形是否構成刑法第185條之4所規定之「肇
    事」，尚非一般受規範者所得理解或預見，於此範圍內，其
    文義有違法律明確性原則，此違反部分應自該解釋公布之日
    起失其效力；然依該解釋意旨，刑法第185條之4就「駕駛人
    因故意或過失肇致事故」致人傷亡而逃逸之處罰部分，因無
    前述不明確之情形，即仍屬現行有效之法律。而本件被告對
    於上開事故之發生確屬有過失，詳如前述，又其於過失肇事
    致人受傷後逃逸，自仍有刑法第185條之4規定之適用，附此
    敘明。
　㈡刑法第185條之4所定肇事致人傷害逃逸罪之法定刑為1年以上
    7年以下有期徒刑，而同為肇事逃逸者，其原因動機不一，
    犯罪情節亦未必盡同，危害社會之程度自屬有異，所科處之
    法定最低本刑卻同為1年之有期徒刑，不可謂不重，若不分
    犯罪情節輕重，概處以上開法定刑，難免輕重失衡，倘個案
    情狀有可憫恕而情輕法重之情形，於裁判時自得適用刑法第
    59條規定酌量減輕其刑，以避免過嚴之刑罰。被告雖曾有肇
    事致人受傷而逃逸之行為，此次再度肇事逃逸，固於法不容
    ，然自告訴人所受傷勢及事故後續處理情形觀之，告訴人於
    事故受傷後仍意識清楚，是被告上開肇事逃逸犯行所造成之
    危害尚非十分嚴重，與肇事致人受傷，猶任由傷重之被害人
    倒臥於道路上不顧，致生生命危險之情節，尚屬有別，其可
    受非難之程度較為輕微；又被告犯後能坦承犯行，且與告訴
    人調解成立，賠償告訴人所受損害，有本院109年度南司刑
    移調字第161號調解筆錄、刑事撤回告訴狀（本院卷第49至5
    1頁）在卷可參，已盡力彌補所生損害，是核被告所犯之肇
    事逃逸罪刑與其犯罪情節相較，實屬情輕法重，客觀上顯有
    可資憫恕之處，本院認縱處以刑法第185條之4法定最低刑度
    即有期徒刑1年猶嫌過重，爰依刑法第59條規定，就其所犯
    肇事逃逸罪減輕其刑。
　㈢爰審酌被告駕駛車輛，本應遵守相關交通規範及注意行車安
    全，其卻疏未注意後方來車，起駛時先違規跨越雙白實線，
    又違規於雙黃線迴轉，因而肇致本件車禍事故，使告訴人受
    有上開傷害，已有不該；卻未對告訴人為任何必要救治措施
    或報警處理，即逕自駕車離去，罔顧告訴人之人身安全，益
    見其守法意識較為薄弱，所為應予非難。惟念被告犯後能知
    坦承犯行，且與告訴人調解成立，賠償告訴人所受損害，詳
    如前述，非無悔悟之情，兼衡其自陳教育程度為大學畢業、
    未婚、目前與父母親同住、從事教職等一切情狀，量處如主
    文所示之刑。
　㈣被告前雖因故意犯罪受有期徒刑以上刑之宣告，但該案同時
    宣告緩刑，又該緩刑之宣告未經撤銷，其刑之宣告失其效力
    等節，有臺灣高等法院被告前案紀錄表1份在卷可憑，其僅
    因一時失慮，致罹刑典，且其犯後終能坦承犯行，並賠償告
    訴人所受損害，應有悔意，經此偵查及審判教訓，應知警惕
    ，信無再犯之虞，本院認對被告所宣告之刑，以暫不執行為
    適當，併諭知緩刑3年，以啟自新。但因被告前有肇事逃逸
    之前案紀錄，本次駕車肇事致人受傷後，仍未下車救護即逃
    逸無蹤，顯係欠缺守法之正確觀念，為強化其法治概念、記
    取教訓，於緩刑期內深知警惕，並使緩刑宣告不致輕易遭到
    撤銷，乃依刑法第74條第2項第5款、第8款之規定，命被告
    應接受法治教育2場次，同時應向檢察官指定之政府機關、
    政府機構、行政法人、社區或其他符合公益目的之機構或團
    體，提供60小時之義務勞務，另併依刑法第93條第1項第2款
    規定，於緩刑期間付保護管束，俾能由觀護人予以適當督促
    ，以期符合本件緩刑目的。再依刑法75條之1第1項第4款規
    定，被告受緩刑之宣告，而違反本件上開所定負擔，情節重
    大，足認原宣告之緩刑難收其預期效果，而有執行刑罰之必
    要者，得予撤銷緩刑之宣告，併予敘明。
  ㈤末按司法院釋字第777號解釋意旨雖另認：102年修正公布之
    刑法第185條之4規定，一律以1年以上7年以下有期徒刑為其
    法定刑，致對犯罪情節輕微者無從為易科罰金之宣告，對此
    等情節輕微個案構成顯然過苛之處罰，於此範圍內，不符憲
    法罪刑相當原則，與憲法第23條比例原則有違；此違反部分
    ，應自該解釋公布之日起，至遲於屆滿2年時，失其效力。
    惟被告所犯上開肇事逃逸犯行，已經本院依刑法第59條規定
    減輕其刑度，並無司法院釋字第777號解釋意旨所指對情節
    輕微個案構成顯然過苛處罰之情形，自仍應依法予以判決，
    併此指明。
四、據上論斷，依刑事訴訟法第299條第1項前段，刑法第185條
    之4、第59條、第74條第1項第1款、第2項第5款、第8款、第
    93條第1項第2款，判決如主文。
本案經檢察官董詠勝提起公訴，檢察官廖舒屏到庭執行職務
中　　華　　民　　國　　109 　年　　12　　月　　2 　　日
            刑事第十四庭  法  官  蕭雅毓
以上正本證明與原本無異。
如不服本判決應於收受送達後20日內向本院提出上訴書狀，並應
敘述具體理由；其未敘述上訴理由者，應於上訴期間屆滿後20日
內向本院補提理由書（均須按他造當事人之人數附繕本）「切勿
逕送上級法院」。
                          書記官  李如茵
中　　華　　民　　國　　109 　年　　12　　月　　2 　　日
附錄本案論罪科刑法條全文
中華民國刑法第185條之4
（肇事遺棄罪）
駕駛動力交通工具肇事，致人死傷而逃逸者，處1年以上7年以下
有期徒刑。
【註：
本條文規定：「駕駛動力交通工具肇事，致人死傷而逃逸者，處
1年以上7年以下有期徒刑。」，依據司法院大法官民國108年5月
31日釋字第777號解釋，其中有關「肇事」部分，可能語意所及
之範圍，包括「因駕駛人之故意或過失」或「非因駕駛人之故意
或過失」（因不可抗力、被害人或第三人之故意或過失）所致之
事故，除因駕駛人之故意或過失所致之事故為該條所涵蓋，而無
不明確外，其餘非因駕駛人之故意或過失所致事故之情形是否構
成「肇事」，尚非一般受規範者所得理解或預見，於此範圍內，
其文義有違法律明確性原則，此違反部分，應自本解釋公布之日
起失其效力。有關刑度部分，一律以1年以上7年以下有期徒刑為
其法定刑，致對犯罪情節輕微者無從為易科罰金之宣告，對此等
情節輕微個案構成顯然過苛之處罰，於此範圍內，不符憲法罪刑
相當原則，與憲法第23條比例原則有違。此違反部分，應自本解
釋公布之日起，至遲於屆滿2年時，失其效力。】